【裁判字號】    98,訴,1232
【裁判日期】    980901
【裁判案由】    毒品危害防制條例
【裁判全文】
臺灣板橋地方法院刑事判決              98年度訴字第1232號
公  訴  人  臺灣板橋地方法院檢察署檢察官
被      告  甲○○
選任辯護人  麥怡平律師
上列被告因違反毒品危害防制條例案件，經檢察官提起公訴（98
年度偵續字第102 號），本院判決如下：
    主  文
甲○○無罪。
    理  由
一、公訴意旨略以：被告甲○○基於販賣第一級毒品海洛因及第
    二級毒品甲基安非他命之犯意，於附表所示之時間及地點，
    以附表所示之金額販賣第一級毒品海洛因、第二級毒品甲基
    安非他命予丙○○及乙○○，因認被告涉犯毒品危害防制條
    例第4 條第1 項、第2 項之販賣第一級、第二級毒品罪嫌。
二、證據能力部分
(一)、證人乙○○、丙○○於警詢時之證述
    按被告以外之人於審判外之言詞或書面陳述，除法律有規定
    者外，不得作為證據。被告以外之人於檢察事務官、司法警
    察官或司法警察調查中所為之陳述，與審判中不符時，其先
    前之陳述具有較可信之特別情況，且為證明犯罪事實存否所
    必要者，得為證據，刑事訴訟法第159 條第1 項、第159 之
    2 分別定有明文。查證人乙○○、丙○○於警詢中所為證述
    之證據能力，業經辯護人於本院98年4 月30日準備程序中聲
    明異議，經核證人乙○○、丙○○於警詢時之陳述，與其等
    於本院審理中之證詞固有不符，惟卷內未見相關事證足認其
    等於警詢中之陳述具有較可信之特別情況，亦查無其餘傳聞
    證據得為證據之例外情形，是依刑事訴訟法第159 條第1 項
    之規定，應認證人乙○○、丙○○於警詢時之陳述均無證據
    能力，不得直接作為認定犯罪事實存否之證據。然參酌刑事
    訴訟法第166 條之1 第2 項、第3 項第6 款，第166 條之2
    之規定及行反詰問時，容許以陳述人先前之陳述作為彈劾證
    據之法理，非不得以之作為彈劾證據，用來爭執、評價被告
    、證人、鑑定人陳述之證明力（最高法院94年度台上字第
    6881號、第6732號判決意旨參照）。是證人乙○○、丙○○
    於警詢時之證述，雖無證據能力，而不得作為實體證據所用
    ，然得作為彈劾證據之用，用以評價被告、相關證人（含告
    訴人）有證據能力陳述之證據價值。
(二)、證人乙○○、丙○○於偵查中之證詞
    按被告以外之人於偵查中向檢察官所為之陳述，除顯有不可
    信之情況者外，得為證據，刑事訴訟法第159 條之1 第2 項
    定有明文。本件依證人乙○○、丙○○偵查中陳述時之外部
    客觀情況，查無何顯不可信之情形，依前規定，其等於偵查
    中之證詞均具有證據能力。再刑事訴訟法第189 條第2 項前
    段規定「結文應命證人朗讀；證人不能朗讀者，應命書記官
    朗讀，於必要時並說明其意義」，旨在使證人明瞭結文內容
    之意義，俾能督促其確實遵照結文內容所載（即當據實陳述
    ，決無匿、飾、增、減），以達誠實作證之目的。證人丙○○於98年2 月18日接受偵訊時，檢察官雖未命其朗讀結文，
    惟已口頭告知其具結之意思及偽證之處罰，證人丙○○嗣後
    並已於結文上簽名，此經本院勘驗當次偵訊光碟屬實，有勘
    驗筆錄及結文在卷可稽（見本院98年7 月2 日準備程序筆錄
    及98年度偵續字第102 號偵查卷第31頁），足認證人丙○○
    應已知悉具結之義務及偽證之處罰，方簽署結文；復佐以證
    人丙○○於該日偵查中能切題回答之情狀，亦足認依證人丙○○之智識程度，應能清楚結文之內容，證人丙○○於偵查
    中作證時有無朗讀結文，應不影響其具結之效果（最高法院
    98 年 度台上字第976 號、98年度台上字第2604號判決意旨
    足供參考）。又前開結文上是否載明案號及圈選「當」或「
    係」據實陳述、「絕」或「並」無匿飾增減，均不影響結文
    之實質內容及證人丙○○對於具結意義之瞭解，亦難據此否
    定其具結程序之合法性。辯護人以證人丙○○於偵查中未朗
    讀結文，及該次偵訊之結文未載明案號及圈選前開事項，而
    認其於偵查中之證言無證據能力，尚非可採。
(三)、0000000000、0000000000號行動電話之通聯紀錄
    行動電話之通聯紀錄核非供述證據，並無傳聞法則之適用，
    辯護人指稱前開行動電話之通聯紀錄為傳聞證據，並據此否
    認其證據能力，應無足取。而該等電話之通聯紀錄與本件起
    訴之犯罪事實具有證據關聯性，且查無任何證據排除事由，
    應具有證據能力。
三、按犯罪事實應依證據認定之，無證據不得認定其犯罪事實。
    又不能證明被告犯罪者，應諭知無罪之判決，刑事訴訟法第
    154 條第2 項、第301 條第1 項前段分別定有明文。次按刑
    事訴訟法第161 條第1 項規定：檢察官就被告犯罪事實，應
    負舉證責任，並指出證明之方法。因此檢察官對於起訴之犯
    罪事實，應負提出證據及說服之實質舉證責任。倘所提出之
    證據，不足為被告有罪之積極證明，或指出證明之方法，無
    從說服法院以形成被告有罪之心證，基於無罪推定原則，自
    應為被告無罪之判決，最高法院92年台上字第128 號判例意
    旨可供參酌。
四、公訴人認被告涉犯販賣第一級、第二級毒品罪嫌，主要係以
    證人丙○○、乙○○之證述及0000000000、0000000000號行
    動電話之通聯紀錄為其論據。訊據被告堅詞否認有如附表所
    示販賣第一級、第二級毒品予丙○○或乙○○之犯行，辯稱
    ：伊並未提供或販賣毒品予丙○○，伊與丙○○是合資購買
    ，但時間伊不記得，乙○○伊不認識等語。經查：
(一)、附表編號1.部分
    證人丙○○於偵查中固證稱：伊於97年5 月24日下午4 時31
    分、4 時46分、5 時10分、5 時18分，曾以伊0000000000號
    行動電話撥打0000000000號電話找被告買安非他命，伊當天
    在板橋市○○街碰面向被告買新臺幣（下同）2000元之安非
    他命。被告當場把一包安非他命交給伊，伊給她2 千元等語
    （見97年度偵字第31479 號偵查卷第74頁、第75頁、98年度
    偵續字第102 號偵查卷第29頁）；於本院審理中證述：伊於
    97年5 月24日係在板橋市○○街向被告拿毒品，伊係與被告
    一同出錢買毒品（見本院98年8 月5 日審判筆錄），然依卷
    附0000000000號行動電話之通聯紀錄所示之基地台位置（見
    同上偵字卷第37頁至第41頁），證人丙○○於97年5 月24日
    下午4 時31分、4 時46分、5 時10分、5 時18分許，以其使
    用之0000000000號行動電話撥打被告使用之0000000000號電
    話時，證人丙○○所在地均在臺北縣樹林市，非僅如此，證
    人丙○○於97年5 月24日當日自上午8 時32分許至晚間11時
    21分許止，其前開行動電話共多達20餘通之通話紀錄，基地
    台位置均在臺北縣樹林市○○路217 、219 號7 樓頂，並未
    變動。又該基地台位置涵蓋之範圍無法及於證人丙○○住處
    臺北縣板橋市○○街23號之事實，有臺灣大哥大股份有限公
    司98年7 月27日台信網（98）字第1818號函附卷可憑，則證
    人丙○○於偵查中及本院審理中，證稱其於97年5 月24日下
    午4 、5 時許撥打被告之行動電話係為購買毒品，並與被告
    在臺北縣板橋市○○街交易云云，顯難認與事實相符。公訴
    人雖指稱證人丙○○當日可能赴約並未攜帶手機，不能以上
    開通聯紀錄即認證人丙○○所言不實，然此僅屬公訴人推測
    之詞，況證人丙○○倘若確係以行動電話與被告相互聯繫毒
    品交易事宜，更理應隨身攜帶行動電話；再觀諸前開電話通
    聯紀錄，證人丙○○於98年5 月24日下午5 時18分與被告通
    話後，其旋於同日下午6 時許與不詳人士使用之0000000000
    號電話進行通話，其所在位置同在上述樹林市基地台之範圍
    ，並無更易。依此情狀，實難認證人丙○○於附表編號1 所
    載之時間，有何忘記攜帶手機或前往板橋市○○街與被告進
    行毒品交易之情，被告此部分之犯罪尚屬不能證明。
(二)、附表編號2.、3.部分
  1.證人丙○○於97年11月27日偵查中證稱：（問：你於97年6
    月19日下午6 時許與0000000000號聯絡？）有，應該是被告
    打給我，問伊要不要東西。（問：你與被告所說的東西是何
    物？）安非他命。（問：當天有與被告交易安非他命？）應
    該是沒有。（問：你於警詢時供稱當天下午被告到你住處樓
    下，你向她買2000元安非他命？）是，當天有向被告買2000
    元安非他命，一手交錢一手交貨。（問：為何剛才陳稱當天
    沒有交易？）伊剛剛不確定日期。（除這兩次【指97年5 月
    24日及6 月19日此2 次】外，有無再與被告交易？）沒有。
    等語（見同上偵字卷第75頁）。繼於98年2 月18日偵查中證
    稱：（問：97年6 月18日晚上6 時58許【應係晚間10時18分
    58秒許，檢察官誤覽電話通聯紀錄之時間】與被告聯絡何事
    ？）伊打電話給被告，都是要交易毒品。當天伊也是買2000
    元之安非他命，地點是在金門街伊住處附近。（問：於97年
    6 月19日晚上8 點多與9 點多之間，與被告聯絡何事？）有
    時候聯絡不一定有貨。（問：97年6 月19日是否有與被告購
    買毒品？）不記得了。（問：6 月19日當天與被告在晚上8
    點至9 點間，有4 次聯絡紀錄，是否有買毒品？）有，金額
    、地點都一樣，也是安非他命等語（見同上偵續字卷第29頁
    ）；於本院審理中則證稱：伊有和被告一起出錢買毒品，被
    告會打電話給伊，向伊先拿錢後再跟她朋友買，她的朋友是
    誰伊不認識，伊沒有和被告一起去，買到毒品之後被告再拿
    給伊。被告的電話是0000000000號，被告當時也有使用
    0000000000號電話，但伊只打過1、2次。伊在偵查中說在97
    年6月18日、19日均在板橋市○○街向被告交易毒品，是指
    跟被告拿，情節如上所述，伊的錢都交給被告。上述時間及
    地點，是伊拿錢給被告之時間，還是被告買毒品回來拿給伊
    的時間伊不確定，有時是拿錢的時間，有時是拿毒品的時間
    ，幾乎都在同一天，但伊無法確定。伊前後與被告合資購買
    很多次，不一定每次都有拿到毒品，伊知道時間是因為警察
    有拿通聯紀錄給伊看等語（見同上審判筆錄）。
  2.綜析證人丙○○上開證言，證人丙○○於98年2 月18日偵訊
    及本院審理中，固均曾證述於附表編號2 、3 所示之時間，
    曾向被告拿毒品等語。惟證人丙○○於97年11月27日偵查中
    ，原證稱其並未於97年6 月19日與被告交易安非他命，經檢
    察官質疑其所言為何與警詢時所述不符，才又稱當日有向被
    告購買2000元安非他命，且係一手交錢一手交貨；其後於98
    年2 月18日偵查中，復稱其不記得是否曾於97年6 月19日向
    被告購買毒品，經檢察官提示其於該日曾與被告有4 次聯絡
    紀錄，其方又改稱有於當日向被告購買安非他命；於本院審
    理中則又稱其係先拿錢給被告，被告之後再交付毒品，其不
    確定當天是拿錢的時間，還是拿毒品的時間。再者，97年11
    月27日偵訊時，證人丙○○原證稱除97年5 月24日及6 月19
    日這兩次外，並未再與被告交易毒品；然其於98年2 月18日
    偵查中，又翻稱其另曾於98年6 月18日晚間向被告買安非他
    命，於本院審理中，復證陳曾與被告合資購買毒品多次。是
    就證人丙○○與被告交易毒品之時間、次數、方式，其先後
    所述彼此齟齬，其證詞之可信性顯然甚低。再觀之證人丙○○之偵訊筆錄，檢察官幾均係以證人丙○○與被告之電話通
    聯紀錄，詢問證人丙○○各次通話聯絡之事項為何；而證人
    丙○○於本院審理中，亦自承係因警察有拿通聯紀錄給他看
    ，所以才知道合資購買毒品之時間（見同上審判筆錄），是
    證人丙○○於偵查及本院審理中所為關於曾於附表編號2 、
    3 所示時間向被告購買或與被告合資購買毒品之指述，無非
    係因其與被告曾於前揭時間與被告有電話聯繫之情形。然參
    佐證人丙○○於偵查中所稱：有時候與被告聯絡不一定有貨
    ，及於本院審理中證述：伊與被告合資購買毒品很多次，不
    一定每次都有拿到毒品等節，證人丙○○何能僅憑其於附表
    編號2 、3 所示時間曾與被告以電話通話之情狀，即確認其
    當次確有自被告處取得毒品或完成毒品交易，亦未見證人丙○○有合理之說明。綜前，公訴人僅以證人丙○○顯有瑕疵
    之證詞，即認被告確有附表編號2 、3 所載販賣第二級毒品
    之犯行，尚非有據。
(三)、附表編號4.部分
  1.證人乙○○於偵查中結證：伊有施用安非他命和海洛因，毒
    品來源是「土狗」即被告。（問：之前在警詢證稱97年5 月
    25日在樹林市○○街7-11超商有和被告買毒品，有無此事？
    ）有。（問：購買何毒品？）海洛因和安非他命，好像先買
    海洛因，金額是2000元，因為伊與她次數很多，無法記清楚
    了等語（見同上偵續卷第22頁）；於本院審理中則證稱：伊
    與被告見過幾次面，認識沒有多久，伊並未向被告購買毒品
    ，當時因為被告報警抓伊，伊因氣憤才說被告賣伊毒品。伊
    因為服刑半年之後，接觸佛教，因此原諒被告。伊在警詢及
    偵查中說伊有向被告購買毒品，是因為氣憤才說謊等語（見
    本院98年8月5日審判筆錄）。
  2.由上可知，證人乙○○於本院審理中已翻異前詞，證稱在警
    、偵訊時，係因挾怨報復，方誣指曾向被告購買毒品云云，
    則其於偵訊時所稱是否可信，當屬可疑。公訴人雖以證人乙○○係於97年5 月26日入監服刑，其如於入監服刑半年後即
    原諒被告，何以於98年2 月偵訊時仍為上開證詞，足見證人
    乙○○於本院審理中證述其先前是因為氣憤而作偽證之說法
    並不可採。惟證人乙○○對此則陳明其係忘記時間；再衡以
    證人乙○○於本院審理中證稱其在服刑半年之後接觸佛教，
    因此原諒被告，僅就時序為大略之證述，公訴人單以時點之
    出入而認證人乙○○於本院審理中之證詞必屬不實，尚嫌率
    斷。
  3.況證人乙○○於偵查中雖證述其有向被告購買毒品，然對照
    其於警詢中之證詞，其於警詢中原證稱其係於97年5 月25日
    傍晚6 時許，在臺北縣樹林市○○街統一超商以2000元向被
    告購買安非他命，俱未提及曾向被告購買海洛因之情事；於
    偵查中卻改稱當日係向被告購買「海洛因及安非他命，好像
    先買海洛因」，則其究係向被告購買海洛因、安非他命或同
    時購買二種毒品，其於警、偵訊中之證詞亦明顯不一，尚難
    逕信。而遍查卷內，除無通聯紀錄可佐乙○○曾與被告電話
    聯繫之事實，亦乏其餘事證足證被告確有販售毒品予乙○○
    之犯行，當難僅執證人乙○○先後反覆之證詞，遽為不利於
    被告之認定。惟證人乙○○於偵查及本院審理中俱以證人身
    分在供前具結，其就是否曾向被告購買毒品之重要事項，前
    後所述截然相左，且於本院審理中自承其於偵訊時所言係屬
    虛偽，其此部分所涉偽證罪嫌，應俟本案確定後，由檢察官
    另為適法之處理，附此敘明。
五、據上所陳，證人丙○○及乙○○之證詞均有重大瑕疵，公訴
    人所舉事證，無從說服本院形成被告如附表所示販賣第一級
    、第二級犯行有罪之確信心證。揆諸前揭說明，本件既不能
    證明被告犯罪，自應為其無罪之諭知，以昭審慎。
據上論斷，應依刑事訴訟法第301條第1項，判決如主文。
本件經檢察官馬中人到庭執行職務。
中    華    民    國    98    年    9     月    1    日
                  刑事第二十庭  審判長法  官  吳冠霆
                                      法  官  廖怡貞
                                      法  官  吳佳穎
以上正本證明與原本無異
如不服本判決應於送達後10日內向本院提出上訴狀
                                      書記官  黃炎煌
中    華    民    國    98    年    9     月    1    日
附表：
 ┌──┬────┬───────┬─────┬─────┐
 │編號│時   間 │ 地     點    │數   量   │對   象   │
 ├──┼────┼───────┼─────┼─────┤
 │ 1. │97年5 月│臺北縣板橋市金│2000元之安│丙○○    │
 │    │24日下午│門街附近      │非他命    │          │
 │    │4、5時  │              │          │          │
 ├──┼────┼───────┼─────┼─────┤
 │ 2. │97年6 月│同上          │同上      │同上      │
 │    │18日晚間│              │          │          │
 │    │9 、10時│              │          │          │
 ├──┼────┼───────┼─────┼─────┤
 │ 3. │97年6 月│同上          │同上      │同上      │
 │    │19日晚間│              │          │          │
 │    │8、9時  │              │          │          │
 ├──┼────┼───────┼─────┼─────┤
 │ 4. │97年5 月│臺北縣樹林市俊│2000元之海│乙○○    │
 │    │25日傍晚│英街某7-11超商│洛英及安非│          │
 │    │6時     │前            │他命      │          │
 └──┴────┴───────┴─────┴─────┘


司法院資訊處製作；財團法人民間司法改革基金會備份。
